臺灣高等法院高雄分院民事判決　　　　　 93年度上字第180號
上　訴　人　甲○○
　　　　　　乙○○
共　　　同
訴訟代理人　陳忠勝律師
被 上 訴人　丙○○
上列當事人間請求清償借款事件，上訴人對於民國93年7 月30日
臺灣高雄地方法院93年度訴字第1290號第一審判決提起上訴，本
院於94年2 月16日言詞辯論終結，判決如下：
    主  文
原判決廢棄。
被上訴人在第一審之訴及假執行之聲請均駁回。
第一、二審訴訟費用由被上訴人負擔。
    事實及理由
一、本件被上訴人起訴主張：被上訴人與上訴人乙○○原為男女
    朋友關係，上訴人甲○○係上訴人乙○○之父。自民國80年
    間起，上訴人乙○○即以上訴人甲○○經營養殖業，需資金
    購買種苗、飼料等為由，陸續以上訴人甲○○之名義向被上
    訴人借款，每次借款金額從新台幣（下同）7 、8 萬元至20
    餘萬元不等，至82年11月5 日止，共借款十餘次，被上訴人
    均如數借予，未料上訴人未返還，被上訴人乃於82年11月5
    日邀上訴人共同會算，經會算結果，兩造同意上開借款總金
    額為1,800,000 元，上訴人甲○○乃邀上訴人乙○○擔任連
    帶保證人共同簽立「借款證明」書（以下簡稱系爭借款證明
    書），約定借款期間，上訴人甲○○應於每月10日支付利息
    壹分（即年息百分之十二），並簽發本票及交付坐落高雄縣
    林園鄉○○街47號房屋所有權狀為擔保。惟嗣上訴人甲○○
    僅簽發發票日期僅記載82年，月、日部分均空白，票面金額
    1,800,000 元，票號0000000 ，付款人為第一商業銀行東港
    分行之支票（以下簡稱系爭支票）作為擔保。未料，上訴人
    甲○○不僅未依約支付利息，亦未返還上開借款，屢經催討
    ，均置之不理，為此，依消費借貸及連帶保證之法律關係，
    請求上訴人連帶給付1,800,000 元，及自82年12月10日起至
    清償日止按年利率百分之十計算之利息；並願供擔保請准宣
    告假執行等語。（原審判決被上訴人勝訴）被上訴人於本院
    聲明求為判決：（一）駁回上訴。（二）第二審訴訟費用由
    上訴人負擔。
二、上訴人則以：上訴人未曾向被上訴人借款。82年11月間，上
    訴人甲○○需款1,800,000 元周轉，被上訴人主動表示願意
    借與，上訴人遂簽立系爭借款證明書予被上訴人，然事後被
    上訴人一直未交付1,800,00 0元予上訴人，故上訴人甲○○
    未在系爭支票上記載發票之月、日，即可印證。又超過五年
    利息部分，被上訴人之請求權已罹於時效等語置辯。上訴聲
    明求為判決：（一）原判決廢棄。（二）被上訴人在第一審
    之訴及假執行之聲請均駁回。（三）第一、二審訴訟費用由
    被上訴人負擔。
三、兩造不爭執事項：(一)系爭借款證明書係上訴人所簽立；系爭
    支票係上訴人甲○○所簽發，均為真正。(二)系爭借款證明書
    上所稱之「房屋」是指高雄縣林園鄉○○街47號房子。
四、兩造爭執事項：(一)被上訴人與上訴人甲○○、乙○○間是否
    有借貸及連帶保證關係存在？被上訴人能否請求上訴人連帶
    給付借款1,800,000 元及其利息？(二)系爭借款之利息是否已
    逾5 年之時效? 茲分述如下：
（一）消費借貸，為要物契約，須以金錢或其他代替物之交付為
      構成要件，如對於交付之事實有爭執，自應由主張已交付
      之貸與人負舉證責任，此觀民法第四百七十四條之規定自
      明。（參照最高法院79年度台上字第2722號判決）
（二）查，系爭借款證明書上僅記載上訴人甲○○於82年11月5
      日向被上訴人借款1,800,000元，並未載明上訴人甲○○
      有收到1,800,000元借款字樣等情，有系爭借款證明書在
      卷可稽（見原審卷第7頁），自堪認屬實。又系爭借款證
      明書係記載上訴人甲○○於「82年11月5日」向被上訴人
      借款1,80 0,000元，核與被上訴人主張上訴人甲○○係自
      80年間起至82年11月5日止，向其借款十餘次，每次借款
      金額從7、8萬元至20餘萬元不等之事實不符，參以上訴人
      甲○○雖有簽發系爭支票，然系爭支票上無發票月、日之
      記載，欠缺票據應記載事項，依票據法第12條之規定，不
      生票據上之效力等情，是尚難僅憑系爭借款證明書及系爭
      支票即認上訴人甲○○確有向被上訴人借款1,80 0,000
      元，及被上訴人有交付上開借款予上訴人甲○○之事實，
      何況上訴人對此又有爭執，被上訴人自須就有交付借款
      1,800,000元予上訴人甲○○之事實負舉證責任。
（三）被上訴人主張系爭1,800,000元係其分別於80年7月15日、
      同年月20日、80年12月30日、81年4月18日、81年5月14日
      、81年7月20日、81年11月14日、82年5月17日自其在台灣
      中小企業銀行高雄分行之帳戶（帳號00000000000）提領
      10,000元、37,000元、16,000元、10,000元、20,000元、
      20,000元、20,000元、100,000元，合計233,000元；分別
      於82年3月12日、82年4月7日、82年4月19日、82年7月5日
      、82年7月12日、82年7月19日、82年9月4日自其在中國國
      際商業銀行三民分行之帳戶（帳號00000000000）提領
      10,000元、10,000元、35,000元、50,000元、50,000元、
      60,000元、10,000元，合計225,000 元，合計458,000 元
      ，其餘借款則自其在左營郵局七支局之帳戶提領。系爭借
      款除自上開三個帳戶提領外，未自其他銀行帳戶提領云云
      （見本院卷第56、57、85頁），固據其提出中國國際商業
      銀行三民分行客戶存款資料明細表、台灣中小企業銀行高
      雄分行存摺存款客戶異動資料及存摺內頁等影本為證（見
      本院卷第60至62頁），惟被上訴人自上開中國國際商業銀
      行三民分行帳戶及台灣中小企業銀行高雄分行帳戶提領之
      金額合計僅458,000 元，而本院依被上訴人之聲請向左營
      郵局七支局函調被上訴人在該支局帳戶（000000-0
      000000-0）自80年1 月1 日起至82年12月31日之提存資料
      ，經該郵局函覆本院所附之明細觀之，被上訴人分別於82
      年10月30日、82年11月2 日、82年11月3 日、82年11 月5
      日自其在該左營郵局之帳戶各提領5,000 元，合計為
      20,000元（82年11月5 日以後提領部分，因不在被上訴人
      所主張之借款日期內，所以不計算在內），連同上開458,
      000 元，合計金額僅為478,000 元，與被上訴人所主張之
      1,800,000 元相去甚遠，且被上訴人從上開銀行、郵局提
      領金額係從5,000 元至100,000 元不等，亦與被上訴人所
      主張每次借款金額從7 、8 萬元至20餘萬元等情不相符，
      又上訴人辯稱被上訴人自上開銀行、郵局帳戶所提領之款
      項並未交付予上訴人等語，而被上訴人就此亦未能舉證證
      明上開提領之款項確有交付予上訴人。另被上訴人主張部
      分借款係以其手頭上之現金交付，及曾經拿400,000 元現
      金與上訴人至高雄縣林園鄉鳳鼻頭，為上訴人還錢予其等
      親戚云云，為上訴人所否認，而被上訴人又自承無證據證
      明，是其此部分主張，自不足採信。綜上，被上訴人主張
      上訴人甲○○自80年間起至82年11月5 日止，共向其借款
      十餘次，每次借款金額從7 、8 萬元至20餘萬元不等，合
      計1,800,000 元云云，無足取，從而其本於借貸之法律關
      係向上訴人甲○○請求清償借款1,800,000 元及其利息，
      即屬無據。
（四）上訴人甲○○既未向被上訴人借款1,800,000 元，上訴人
      乙○○自毋庸就此負連帶保證人責任，故被上訴人本於連
      帶保證之法律關係向上訴人乙○○請求給付1,800,000 元
      及其利息，亦屬無據。
五、綜上所述，被上訴人本於消費借貸及連帶保證之法律關係，
    請求上訴人連帶給付1,800,000 元，及自82年12月10日起至
    清償日止按週年利率百分之十計算之利息，為無理由，不應
    准許。其假執行之聲請亦失所附麗，應併予駁回。原審判命
    上訴人應連帶如數給付，並為假執行之宣告，自有未洽。上
    訴意旨指摘原判決不當，求予廢棄改判，為有理由。自應由
    本院予以廢棄改判，如主文第二項所示。
六、本件事證已臻明確，兩造其餘攻擊防禦方法於判決結果不生
    任何影響，故不再一一論述。又被上訴人於本院準備程序終
    結後，始請求傳訊證人李小玉（被上訴人前妻）、林麗燕證
    明有系爭借款情事部分，依民事訴訟法第463 條、第276 條
    之規定，被上訴人不得為此項請求，且其未釋明此項新攻擊
    方法符合同法第447 條第1 項但書之規定，況本院認被上訴
    人未能確實舉證說明系爭借款1,800,000 元之來源及有將之
    交付予上訴人甲○○之事實，且其陳述每次借款予上訴人甲
    ○○之金額核與其所供述提款銀行、郵局之提領金額不符，
    是被上訴人本人就系爭借款1,800,000 元之來源既無法舉證
    說明，證人李小玉及林麗燕又焉有可能知悉上開借款來源及
    有交付予上訴人甲○○之事實，故本院認亦無傳訊上開證人
    之必要，故不予傳訊，併此明。
七、據上論結，本件上訴為有理由，依民事訴訟法第450條、第
    78條，判決如主文。
中　　華　　民　　國　　94　　年　　2 　　月　　23　　日
                            民事第三庭
                                審判長法官  張國彬
                                法      官  徐文祥
                                法      官  鄭月霞
以上正本證明與原本無異。
如對本判決上訴，須於判決送達後20日內向本院提出上訴狀，其
未表明上訴理由者，應於上訴後20日內向本院提出上訴理由書（
均須按他造當事人之人數附繕本）。上訴時應提出委任律師或具
有律師資格之人之委任狀，並依附註條文規定辦理。
中　　華　　民　　國　　94　　年　　2 　　月　　23　　日
                                書  記  官  呂明燕
附註：民事訴訟法第466 條之1 ：對於第二審判決上訴，上訴人
應委任律師為訴訟代理人，但上訴人或其法定代理人具有律師資
格者，不在此限。
上訴人之配偶、三親等內之血親、二親等內之姻親，或上訴人為
法人、中央或地方機關時，其所屬專任人員具有律師資格並經法
院認適當者，亦得為第三審訴訟代理人。第1 項但書及第2 項情
形，應於提起上訴或委任時釋明之
